【裁判字號】    98,交聲,67
【裁判日期】    980630
【裁判案由】    違反道路交通管理處罰條例聲明異議
【裁判全文】
臺灣新竹地方法院交通事件裁定         98年度交聲字第67號
移送機關即
原處分機關  交通部公路總局新竹區監理所新竹市監理站
異  議  人
即受處分人  甲○○
上列異議人即受處分人因違反道路交通管理處罰條例案件，對於
交通部公路總局新竹區監理所新竹市監理站民國98年1月10日竹
監新四字第裁51-ZBA098559號裁決書，聲明異議，本院裁定如下
：
    主  文
原處分撤銷。
甲○○汽車駕駛人，行駛於高速公路，不遵使用限制之管制規則
而有行車速度超過規定之最高速限未滿二十公里行為，處罰鍰新
臺幣仟元，並記違規點數壹點。
    理  由
一、原處分意旨略以：本件異議人即受處分人甲○○於民國97年
    11月15日下午3 時24分許，駕駛車牌號碼5162-QD 號自用小
    客車，行經限速為每小時100 公里之國道1 號高速公路南下
    76公里處時，經內政部警政署國道公路警察局第二警察隊員
    警（下稱舉發機關），以照相式雷射測速儀測得行速達116
    公里，超速16公里行駛，而予製單逕行舉發。嗣原處分機關
    即交通部公路總局新竹區監理所新竹市監理站，以異議人之
    違規事實明確，乃依道路交通管理處罰條例第33條第1 項第
    1 款及第63條第1 項之規定，裁處異議人新臺幣（下同）3,
    000 元。
二、本件聲明異議意旨略以：異議人確有於上述時間，行經上開
    地點，並有超速行駛之事實，然當時後方車輛以高速逼近異
    議人駕駛之車輛後方，未保持安全距離，且急促按鳴喇叭致
    使異議人產生恐懼，即瞬間加速以維持安全距離，實屬情勢
    下不得已之權衡行為，而舉發照片恰有照到後方未保持安全
    距離之車輛，足以證明異議人係出於保護生命財產安全，不
    得已之瞬間反應乃造成違規駕駛，為此聲明異議，請求撤銷
    原處分云云。
三、按汽車行駛於高速公路、快速公路或設站管制之道路，不遵
    守使用限制、禁止、行車管制及管理事項之管制規則，而有
    行車速度超過規定之最高時速或低於規定之最低時速者，處
    汽車駕駛人3,000元以上6,000元以下罰鍰；又汽車駕駛人，
    有道路交通管理處罰條例第33條第1項規定情形者，除依原
    條款處罰鍰外，並記違規點數1點，道路交通管理處罰條例
    第33條第1項第1款、第63條第1項第1款分別定有明文。
四、經查：
(一)、本件異議人即受處分人固不爭執有於97年11月15日下午3 時
    24分許，駕駛其所有車牌號碼5162-QD 號自用小客車，行經
    國道1 號高速公路南向76公里路段，以超過限速（該路段限
    速為每小時100 公里）之時速116 公里行駛，為內政部警政
    署國道公路警察局第二警察隊執勤警員逕行舉發之事實，且
    有內政部警政署國道公路警察局第二警察隊98年4 月29日公
    警二交字第0980271021號函檢附之採證照片1 張、測速標誌
    及前有測速照相告示照片2 張、經濟部標準檢驗局雷射測速
    儀合格證書影本1 紙（見本院卷第19至22頁）在卷可稽，故
    異議人於該時、地確實行經高速公路該路段超速行駛且遭警
    逕行舉發之情事，堪以認定。
(二)、異議人雖執前詞置辯，且異議人為警舉發當時，其車輛後方
    確有車輛無誤（見舉發照片，本院卷第20頁），然異議人遭
    舉發時，其後方車輛並無超速及其他違規紀錄，亦無法就採
    證照片判讀兩車間距離，有內政部警政署國道公路警察局第
    二警察隊98年4 月29日公警二交字第0980271021號函在卷可
    參。又一般於高速公路上行駛之車輛，如遭遇後方車輛未保
    持安全距離緊追時，後車多半係因駕駛習慣不良或想藉此方
    式壓迫前車加速行駛，如前方車輛因此加速前進時，後車極
    有可能以更高之速度再度緊隨異議人車輛前進，或以更高之
    車速再度壓迫前方之車輛再加速前進，反造成前方車輛更大
    之危險，故異議人遇此情況本應保持正常車速嗣機變換車道
    ，以擺脫未保持安全距離後車之糾纏，尚不得因此超速行進
    ，故異議人此部分所辯亦非可採。況高速公路限速係保障用
    路人行車安全，且為高速公路交通管理機關本於法令授與權
    限依實際狀況而規定者，國道1 號高速公路南向76公里路段
    之最高限速既定為每小時100 公里，汽車駕駛人於行經該路
    段時，必須遵守此一限速，不能以後方車輛高速行駛，即謂
    有超速行駛之必要，是異議人前揭所辯，並不足採。
(三)、本件異議人駕駛其所有之車輛於上開時、地確有超速行駛之
    事實，已如前述，執行交通稽查任務人員以科學儀器拍照逕
    行舉發，即無何不當，是以，本件事證明確，異議人之違規
    行為堪以認定。
五、綜上所述，異議人確有在上揭時地駕駛汽車超速行駛之違規
    行為，從而原處分機關依道路交通管理處罰條例第33條第1
    項第1 款規定，裁處異議人罰鍰3,000 元，固非無據，然按
    駕駛人違反道路交通管理處罰條例第33條第1 項第1 款規定
    者，除應依該條款所規定之罰鍰處罰外，並予記違規點數1
    點，道路交通管理處罰條例第63條第1 項第1 款定有明文，
    已如前述，原處分機關漏未記違規點數1 點，則有不當。是
    本件聲明異議雖無理由，惟原處分既有前開不當之處，即無
    法維持而應由本院予以撤銷，並另依道路交通管理處罰條例
    第33條第1 項第1 款、第63條第1 項第1 款及違反道路交通
    管理事件統一裁罰基準表規定，裁處如主文第2 項所示之處
    分，以資適法。
六、據上論斷，應依道路交通案件處理辦法第20條前段，裁定如
    主文。
中    華    民    國    98    年    6    月    30     日
                  交通法庭法  官  林佑珊
以上正本證明與原本無異。
如不服本裁定，應於裁定送達後5日內向本院提出抗告狀。
中    華    民    國    98    年    6     月    30    日
                          書記官  蕭惠婷


司法院資訊處製作；財團法人民間司法改革基金會備份。
